【裁判字號】    92,台上,1001
【裁判日期】    920306
【裁判案由】    違反著作權法
【裁判全文】
最高法院刑事判決                              九十二年度台上字第一００一號
    上  訴  人  甲○○
    選任辯護人  施家治律師
右上訴人因違反著作權法案件，不服台灣高等法院台中分院中華民國九十年二月二十
一日第二審更審判決︵八十九年度上更(一)字第二一號，起訴案號：台灣台中地方法院
檢察署八十六年度偵字第二五五０號︶，提起上訴，本院判決如左：
    主  文
上訴駁回。
    理  由
按刑事訴訟法第三百七十七條規定：上訴於第三審法院，非以判決違背法令為理由，
不得為之。是提起第三審上訴，應以原判決違背法令為理由，係屬法定要件。如果上
訴理由係對原審已調查明確並於判決內論駁或說明之事項，徒憑己見重為事實上之爭
辯，或任意指摘，顯與法律規定得為第三審上訴理由之違法情形不相適合時，即應認
其上訴為違背法律上之程式，予以駁回。上訴意旨略稱：(1)上訴人所犯著作權法第九
十二條之罪須告訴乃論，原判決所載告訴人美商時代華納娛樂公司等八家公司，如果
僅係以銷售為目的在台灣成立，而與美國公司無關，其告訴並非合法。(2)檢察官起訴
書指出上訴人係犯著作權法第九十三條第三款之罪，原審論以同法第九十二條之罪，
有訴外裁判之違法；況扣案光碟影片係真品，後開條文並無包含﹁非法輸入真品﹂之
明文，購買真品應受保護，不容置疑。(3)出售光碟影片予上訴人之桃麗沙經原審傳喚
並未到庭，其是否經由著作權人之同意而輸入，仍未查明，另依馬永恆所供，其輸入
光碟影片原係供己收集之用，合於著作權法第八十七條之一第一項第三款之規定，原
審未予詳查，併有調查職責未盡之違法。(4)上訴人以出租合法光碟影片為業，本件涉
案光碟影片不過二十三支，與店內所有光碟片一千多支相比，比例甚微，原判決論以
常業犯，自非適法云云。
惟查：原判決維持第一審諭知上訴人無罪之判決，改判論處上訴人甲○○以出租之方
法侵害他人之著作財產權為常業︵累犯︶罪刑，係依憑告訴人美商時代華納娛樂公司
、美商美國環球影片股份有限公司、美商哥倫比亞影片股份有限公司、美商廿世紀福
斯影片股份有限公司、美商米高梅股份有限公司、美商三星影片股份有限公司、美商
派拉蒙股份有限公司、美商迪士尼企業股份有限公司之指訴，及上訴人之供述、證人
馬永恆之證供，暨扣案光碟影片等證據，為其論罪之依據；並敘明：著作權法第六十
條所規定﹁合法著作重製物之所有人，得出租該重製物﹂，係以合法著作重製物之所
有人為限，如未經著作財產權人同意而輸入著作物原件或重製物者，除有同法第八十
七條之一第一項所列各款情形外，視為侵害著作權，該著作重製物即為侵害著作權之
違法物品。證人馬永恆明知上訴人以出租光碟影片為業，卻將其自國外購入之光碟影
片，提供予上訴人陳列、出租，其所謂﹁供自己收藏﹂云云，顯然不可採信；另依上
訴人所稱扣案光碟影片分別係馬永恆與香港人桃麗沙自國外購入，再轉售予上訴人或
與之交換等情，桃麗沙居住香港，經傳喚雖未到庭，但其與馬永恆涉案情節相同，堪
認馬永恆、桃麗莎均未經著作權法公司之同意而輸入，其二人之行為，即與著作權法
第八十七條之一第一項第三款﹁為供輸入者個人非散布之利用或屬入境人員行李之一
部分而輸入著作原件或一定數量重製物者。﹂之規定不合，不得排除同法第八十七條
第四款規定之適用等語。對於上訴人否認有違反著作權法之犯行，認為不可採取，經
予以說明論駁，其推理論斷於證據法則並無違背。且查：(一)原判決係依著作權法第九
十四條論處上訴人罪刑，依同法第一百條但書規定，該條之罪並非告訴乃論，上訴意
旨指稱本件未經合法告訴，尚有誤會。(二)檢察官起訴書已載明上訴人向桃麗莎、馬永
恆購買光碟影片，明知該光碟影片為侵害他人著作權之物，竟擅自在其經營之影視社
內陳列、出租予不特定顧客，侵害告訴人等之著作財產權，並以此為業之事實，其對
於上訴人以出租之方法侵害他人之著作財產權而涉犯違反著作權法第九十二條規定之
犯罪事實，已有敘及，僅未記載所犯法條，自難認該部分犯罪事實係未經起訴，原審
併予審判，並敘明該部分係起訴書漏載法條得予審酌之理由，於法自無不合。上訴人
並無輸入光碟影片之行為，原判決對於起訴書所載上訴人另犯著作權法第九十三條第
三款罪嫌部分，雖未說明係誤引條文，於判決結果並無影響。(三)刑法上所謂常業犯，
指反覆以同種類行為為目的之社會活動之職業性犯罪而言，至於犯罪所得之多寡，是
否恃此犯罪為唯一之謀生職業，則非所問，仍無礙於常業犯之成立︵見本院（民國，
下同）八十五年台上字第五一０號判例意旨︶；原判決以上訴人經營影社，以出租光
碟影片為業，併將本案之光碟影片，擅自在其經營之影視社內陳列、出租予不特定顧
客，侵害告訴人等之著作財產權，乃論以常業犯，於法亦難認有何違誤。第三審上訴
理由狀所舉本院八十三年度台上字第六七四三號、八十四年度台上字第一四九七號、
八十四年度台上字第五０六三號及台灣高等法院八十七年度上易(一)字第一九一號刑事
判決等，分別記載扣案錄影帶七捲、四捲、錄音帶及雷射唱片共八捲或ＣＤ唱片三片
，其數量與本件犯罪情節均不能類比，自無從援為上訴人並非常業犯之有利認定。其
餘上訴意旨係對原審已調查明確並於判決內論駁或說明之事項，徒憑己見重為事實上
之爭辯，或任意指摘，自與法律規定得為第三審上訴理由之違法情形不相適合。綜上
說明，應認本件上訴違背法律上之程式，予以駁回。
據上論結，應依刑事訴訟法第三百九十五條前段，判決如主文。
中      華      民      國    九十二    年      三      月      六      日
                              最高法院刑事第十一庭
                                  審判長法官  呂  潮  澤
                                        法官  白  文  漳
                                        法官  陳  世  雄
                                        法官  孫  增  同
                                        法官  林  開  任
      右正本證明與原本無異
                                              書  記  官
中      華      民      國    九十二    年      三      月     十一     日


司法院資訊處製作；財團法人民間司法改革基金會備份。
